【裁判字號】    88,簡上,389
【裁判日期】    900425
【裁判案由】    給付票款
【裁判全文】
臺灣板橋地方法院民事判決  八十八年度簡上字第三八九號
    上  訴  人  瑞濠營造有限公司
    法定代理人  乙○○
    被上 訴 人  萬泰商業銀行股份有限公司土城分公司
                            設.
    法定代理人  李  國      住.
    訴訟代理人  甲○○      住.
右當事人間請求給付票款事件，上訴人對民國八十八年五月二十八日本院三重簡易庭
八十八年度重簡字第四一二號第一審判決提起上訴，本院判決如左：
    主      文
原判決關於命上訴人瑞濠營造有限公司連帶給付被上訴人新臺幣柒拾萬伍仟陸佰元及
利息部分，及該部分假執行之宣告，暨除確定部分外訴訟費用之裁判均廢棄。
右開廢棄部分，被上訴人在第一審之訴及假執行之聲請均駁回。
第一審（除確定部分外）、及第二審訴訟費用由被上訴人負擔。
    事      實
甲、上訴人部分：
一、聲明：原判決不利上訴人部分廢棄，並駁回被上訴人在第一審之訴。
二、陳述：
  （一）被上訴人所持有發票人為李世卿、票號ＰＺ0000000號、發票日為民
        國八十八年一月十五日、票面金額新臺幣（下同）七十萬五千六百元之支票
        ，該支票背面之上訴人背書章，乃霸星工程有限公司之法定代理人郭瑞仁偽
        刻上訴人印章而盜蓋於上，並非真正由上訴人所為之背書。且該背書章與上
        訴人於銀行為票據交換所用之印章亦不相同。
  （二）上訴人與霸星公司之間確有七十萬五千六百元之工程款的債權債務存在，惟
        上訴人已用遠東銀行支票給付霸星公司，上訴人不須再跟他人借票。上訴人
        否認系爭支票上背書章之真正。
  （三）上訴人未於原審出庭說明，乃因霸星公司之法定代理人郭瑞仁要與上訴人談
        和解，希望上訴人不要告偽造文書，且郭瑞仁表示會出面與銀行洽談，因此
        ，上訴人始未於原審辯論期日到庭。
  （四）當初被上訴人放款與霸星公司時，被上訴人只須來電詢問，即可得知上訴人
        是否真有背書其上，而被上訴人竟未為此一動作，足見被上訴人自己有所疏
        失。
三、證據：提出臺灣新竹地方法院竹北簡易庭八十八年度竹北簡字第一三五號裁定影
    本一份、請款單及統一發票影本各一紙、和解書影本一份、遠東國際商業銀行新
    竹林森分行存款對帳單、遠東國際商業銀行票據交換資料四紙等件為證。
乙、被上訴人方面：
一、聲明：請求駁回上訴。
二、陳述：除與原判決記載相同者，茲引用之外，補稱：
  （一）被上訴人只能證明上訴人與霸星公司確有一筆同額交易，此有統一發票影本
        可證，但被上訴人無法舉證證明背書章之真正。惟背書章不須與銀行之發票
        章相同。
  （二）被上訴人於八十八年二月就已起訴，而上訴人所提出之請款單是八十八年四
        月填寫的，應是事後補寫。而上訴人與郭瑞仁達成和解，應係考量到被上訴
        人會追究票據責任。且上訴人用遠東銀行支票支付的可能是另筆款項。
三、證據：援用第一審所提證據。
  理      由
一、本件被上訴人於原審起訴主張其執有被告李世卿簽發、票載發票日為八十八年一
    月十五日、付款人為台北國際商業銀行重新分行第0000000號、面額七十
    萬五千六百元、經上訴人瑞濠營造有限公司、被告霸星工程有限公司背書轉讓之
    支票一紙，經屆期提示後，竟因存款不足而遭退票，上訴人與霸星工程有限公司
    之間確有如支票所載金額之交易，並提出支票及退票理由單、統一發票等影本各
    一紙為證據，主張依據票據法律關係，請求上訴人與其餘被告李世卿、霸星工程
    有限公司連帶給付票款等語。上訴人則否認被上訴人前述支票上之背書為上訴人
    所為，並抗辯稱被上訴人所執系爭支票背面所加蓋之上訴人名義之背書印章，並
    非上訴人公司所有，應係霸星公司之法定代理人郭瑞仁偽刻上訴人之印章而加蓋
    於系爭支票背面等語。
二、按當事人主張有利於己之事實者，就其事實有舉證之責任，但法律別有規定或依
    其情形顯失公平者，不在此限，民事訴訟法第二百七十七條定有明文。又按票據
    為無因證券，係謂票據所表彰之權利，與其基礎之原因關係各自獨立，票據權利
    之行使不以其原因關係存在為前提，至該票據本身是否真實，如當事人發生爭執
    時，仍應由票據權利人負證明之責，亦有最高法院八十四年台上字第一六三三號
    判決可參。本件被上訴人所持系爭由李世卿簽發之面額七十萬五千六百元之支票
    背面有加蓋「霸星工程有限公司印」及「瑞濠營造有限公司印」二個印章之背書
    ，霸星工程有限公司並持該支票連同其與上訴人間交易之統一發票持向被上訴人
    辦理票據貼現融通借款，因系爭支票經被上訴人屆期提示後，因存款不足而遭退
    票，此有該支票及退票理由單、統一發票等影本各一紙在卷可稽，被上訴人此部
    分之主張自堪信為真實；然上訴人主張系爭支票背面所加蓋之上訴人名義「瑞濠
    營造有限公司印」之印章並非其所有，亦非其所加蓋背書者，參照前述最高法院
    判決要旨，被上訴人自應舉證證明上訴人確有在系爭支票背書之事實，方得主張
    上訴人應負票據責任，然被上訴人對此一事實並不能舉證證明其主張為真正，要
    難以上訴人與霸星工程有限公司間有筆相同金額之交易，即推認上訴人確於系爭
    本票背書，是被上訴人舉證責任容有未盡，則其主張上訴人應負票據責任，自非
    可採，從而，被上訴人請求上訴人應負連帶清償系爭支票票款及利息，自為無理
    由。
三、綜上所述，被上訴人既無法證明系爭支票上有上訴人之背書，自不得主張上訴人
    應負系爭支票之票據債務，從而，被上訴人本於票據法律關係，請求上訴人連帶
    給付七十萬六千五百元及利息，為無理由，不應准許。原審就此部分判決命上訴
    人連帶給付，並依職權為假執行之宣告，尚有未洽。上訴意旨指摘原判決此部分
    不當，求予廢棄改判，為有理由。爰由本院將原判決此部分予以廢棄改判，如主
    文第二項所示。
四、據上論結，本件上訴為有理由，依民事訴訟法第四百三十六條之一第三項、第四
    百五十條、第七十八條，判決如主文。
中      華      民      國     九十     年      四      月    二十五    日
                                臺灣板橋地方法院民事第一庭
~B審判長法  官  許  瑞  助
~B      法  官  張  紫  能
~B      法  官  許  瑞  東
右正本證明與原本無異
本判決不得上訴
中      華      民      國     九十     年      四      月    二十五    日
~B      法院書記官  許慧禎


司法院資訊處製作；財團法人民間司法改革基金會備份。
